【裁判字號】    96,訴,1646
【裁判日期】    970214
【裁判案由】    妨害公務等
【裁判全文】
臺灣高雄地方法院刑事判決              96年度訴字第1646號
公  訴  人  臺灣高雄地方法院檢察署檢察官
被      告  乙○○
上列被告因妨害公務等案件，經檢察官提起公訴（96年度偵字第
7935號），本院以簡式審判程序審理，判決如下：
    主  文
乙○○犯損壞公務員職務上掌管之物品罪，累犯，處有期徒刑參
月，如易科罰金，以新臺幣壹仟元折算壹日；減為有期徒刑壹月
又拾伍日，如易科罰金，以新臺幣壹仟元折算壹日。
    事  實
一、乙○○前因公共危險案件，經本院以95年度交簡字第197 號
    判處有期徒刑2 月確定，甫於民國95年9 月27日易科罰金執
    行完畢。
二、猶未知警惕，於96年3 月8 日晚間7 時20分許（起訴書漏載
    時刻），在高雄市○○○路與中華三路口（起訴書漏載地點
    ），因僅戴工程帽騎乘機車，復違規紅燈左轉，經高雄市政
    府警察局新興分局前金分駐所員警蔡正仁攔停後，發覺其身
    上酒味濃厚，疑為酒後駕駛，依警察職權行使法第8 條第1
    項第3 款之規定，要求其接受酒精濃度測試檢定。因乙○○
    拒絕酒測，欲離開現場，同上分駐所員警甲○○遂持職務上
    所掌管之採證照相機進行拍照採證，而依法執行職務。乙○
    ○明知甲○○係穿著制服之警察，並依法執行職務中，竟為
    逃避酒測，基於妨害公務、傷害之犯意，當場以強暴手段，
    徒手用力將員警甲○○所持上開採證照相機拍落地面，造成
    操作時發出怪聲，螢幕無法正常顯示影像，致令不堪使用，
    並將甲○○推倒在地，致甲○○受有右腕、左膝挫傷及左膝
    擦傷等傷害，當場經員警蔡正仁、甲○○合力逮捕查獲。
三、案經高雄市政府警察局新興分局報告及甲○○訴請臺灣高雄
    地方法院檢察署檢察官偵查起訴。
    理  由
一、本件被告乙○○所涉刑法第135 條第1 項妨害公務執行、第
    138 條損壞公務員職務上掌管之物品、第277 條第1 項傷害
    罪，均屬死刑、無期徒刑、最輕本刑為3 年以上有期徒刑以
    外之罪，其於準備程序中，就被訴事實為有罪之陳述，經本
    院告知簡式審判程序之旨，並聽取檢察官及被告之意見後，
    合議庭認宜進行簡式審判程序，爰依刑事訴訟法第273 條之
    1 第1 項規定，裁定本件由受命法官獨任進行簡式審判程序
    ，合先敘明。
二、前揭事實，業據被告乙○○於本院審理中坦白承認（本院卷
    第81頁），並供承當時見告訴人甲○○穿著警察制服，確知
    其為警察等語（本院卷第73頁），且經證人即員警蔡正仁、
    甲○○於偵查中證述明確（偵卷第12、13頁），互核大致相
    符，告訴人甲○○並於本院審理時表明其職務報告有告訴傷
    害之意思（本院卷第12頁）。此外，復有酒精濃度測試報告
    單（受測者欄記載「拒簽」）、重仁骨科醫院診斷證明書各
    1 份、採證照片8 幀在卷可稽（警卷第4 至8 頁、偵卷第16
    頁）。按警察對於依客觀合理判斷易生危害之交通工具，得
    予以攔停並要求駕駛人接受酒精濃度測試之檢定，警察職權
    行使法第8 條第1 項第3 款定有明文。本件被告因僅戴工程
    帽騎乘機車，復違規紅燈左轉，經員警蔡正仁先予攔停後，
    發覺其身上酒味濃厚，疑為酒後駕駛，要求其接受酒精濃度
    測試檢定，因被告拒絕酒測欲離開現場，員警甲○○遂持照
    相機進行採證等情，業經證人蔡正仁、甲○○證述明確（偵
    卷第12、13頁），被告亦自承當時見甲○○穿著警察制服，
    確知其為警察，已如前述，自屬明知員警甲○○當時係依法
    執行職務中，竟徒手拍落照相機並將甲○○推倒成傷，自屬
    當場施強暴。次按刑法第138 條所謂公務員職務上掌管之物
    品，以該物品由公務員本於職務上之關係所掌管者為已足，
    與物品之所有權無涉（最高法院54年臺上字第477 號判例意
    旨參照）。本件員警甲○○所持照相機係屬員警於職務上採
    證所用，應屬公務員職務上掌管之物品。且上開照相機因遭
    被告拍落撞擊地面，造成操作時發出怪聲，螢幕無法正常顯
    示影像等情，業經檢察官勘驗無誤，並製有勘驗筆錄在卷可
    參（偵卷第12頁），自屬致令不勘使用。被告自白既有前開
    卷證可資佐證，足堪採信。本件事證明確，被告犯行洵堪認
    定，應予依法論科。
三、核被告乙○○所為，係犯刑法第135 條第1 項妨害公務執行
    、第138 條損壞公務員職務上掌管之物品、第277 條第1 項
    傷害罪。所犯上開三罪間，係以一行為觸犯數罪名，屬想像
    競合犯，應依刑法第55條規定從一重之損壞公務員職務上掌
    管之物品處斷。又被告前有如事實欄第一段所示犯罪科刑及
    執行情形，有本院院內索引卡紀錄表報表及臺灣高等法院被
    告前案紀錄表各1 份在卷可按（本院卷第4 至6 頁），其於
    受徒刑之執行完畢後，5 年內故意再犯本件有期徒刑以上之
    罪，為累犯，應依刑法第47條第1 項加重其刑。爰審酌被告
    前有賭博、公共危險前科，有上開前案紀錄表可查，素行非
    佳，明知員警依法執行取締酒駕職務，竟為逃避酒測，以強
    暴手段，損壞員警職務上掌管之採證照相機，並將員警推倒
    成傷，危害員警人身安全，公然藐視員警遵守法定程序而正
    當行使之公權力，犯罪情節非輕，本應重懲不貸；惟念其係
    因酒後不知節制自身言行，惡性尚非重大，雖曾一度狡辯不
    知告訴人為警察（本院卷第73頁），然因告訴人當時穿著警
    察制服，終究抵賴不過，而坦認犯行，犯罪後態度雖非良好
    ，惟非至劣等一切情狀，量處如主文所示之刑，並參酌其教
    育程度高職肄業、職業工、家境貧寒，因其妻離家而須獨力
    養育子女等經濟情況（警卷第1 頁、本院卷第91頁），諭知
    以新臺幣1 千元折算1 日之易科罰金折算標準，以資儆懲。
四、末查，被告本件犯罪時間為96年3 月8 日，尚在中華民國九
    十六年罪犯減刑條例所定96年4 月24日期限以前，所犯之罪
    合於減刑要件，前雖經本院於97年1 月22日發布通緝，有通
    緝書1 份在卷可考（本院卷第55頁），惟上開通緝之發布日
    期，已在上開減刑條例施行日即96年7 月16日以後，非屬該
    減刑條例第5 條所定不得減刑情形，仍應就所犯上開之罪，
    減其刑期2 分之1 ，即減為主文後段所示之刑，並諭知同前
    之易科罰金折算標準。
據上論斷，應依刑事訴訟法第273 之1 第1 項、第299 條第1 項
前段，刑法第135 條第1 項、第138 條、第277 條第1 項、第55
條、第47條第1 項、第41條第1 項前段，刑法施行法第1 條之1
，中華民國九十六年罪犯減刑條例第2 條第1 項第3 款、第7 條
，判決如主文。
本案經檢察官丙○○到庭執行職務。
中    華    民    國    97    年    2     月    14    日
                  刑事第六庭    法  官  林柏壽
以上正本證明與原本無異。
如不服本判決應於收受本判決後10日內向本院提出上訴書狀，並
應敘述具體理由，如未敘述上訴理由者，應於上訴期間屆滿後20
日內補提理由書狀於本院（均須按他造當事人之人數附繕本）「
切勿逕送上級法院」。
中    華    民    國    97    年    2     月    15    日
                                書記官  林國龍
附錄本案論罪科刑法條：
刑法第135 條第1 項
對於公務員依法執行職務時，施強暴脅迫者，處3 年以下有期徒
刑、拘役或3 百元以下罰金。
刑法第138 條
毀棄、損壞或隱匿公務員職務上掌管或委託第三人掌管之文書、
圖畫、物品，或致令不堪用者，處5 年以下有期徒刑。
刑法第277 條第1 項
傷害人之身體或健康者，處3 年以下有期徒刑、拘役或1 千元以
下罰金。


司法院資訊處製作；財團法人民間司法改革基金會備份。
